最高法院刑事判決
111年度台上字第5236號
上  訴  人  許博硯                      



    主  文
上訴駁回。
    理  由
一、按刑事訴訟法第377條規定，上訴於第三審法院，非以判決
    違背法令為理由，不得為之。是提起第三審上訴，應以原判
    決違背法令為理由，係屬法定要件。如果上訴理由書狀並非
    依據卷內訴訟資料，具體指摘原判決不適用何種法則或如何
    適用不當，或所指摘原判決違法情事，顯與法律規定得為第
    三審上訴理由之違法情形不相適合時，均應認其上訴為違背
    法律上之程式，予以駁回。本件原判決綜合全案證據資料，
    本於事實審法院之推理作用，認定上訴人許博硯有如其事實
    欄所載未經許可向他人購入而持有如其附表編號5、6、7及2
    4所示具有殺傷力之子彈共12顆(附表編號5、6及24所示扣案
    物中各有1顆子彈不具有殺傷力)，並持電鑽將其所購買原不
    具殺傷力之2支模型槍之槍管打通，及以電鑽將鋼管鑽成L型
    軌道，並將螺絲製成撞針或以鐵棒磨製成撞針，再連同彈簧
    放入鋼管等方式，接續製作如其附表編號1、2所示可發射子
    彈具有殺傷力之改造手槍2支，及如其附表編號3、4所示可
    發射子彈具有殺傷力之鋼管槍2支而持有之犯行，因而撤銷
    第一審關於此部分之科刑判決（其中鋼管槍部分，原論處非
    法持有可發射子彈具有殺傷力之槍枝罪)，改判論上訴人以
    修正前槍砲彈藥刀械管制條例第8條第1項之非法製造可發射
    子彈具有殺傷力之槍枝罪(下稱非法製造槍枝罪)及非法持有
    子彈罪，依想像競合犯關係從一重以非法製造槍枝罪（累犯
    ）處斷，量處有期徒刑7年6月，併科罰金新臺幣(下同)15萬
    元，並諭知罰金如易服勞役，以1千元折算1日，以及扣案如
    其附表編號1至4、8至11、15至23、25至27所示物品均沒收
    ，已詳述其所憑證據及認定之理由（上訴人於原審審理時坦
    承本件全部犯行不諱）。核其所為之論斷，俱有卷內資料可
    資覆按，從形式上觀察，原判決並無足以影響其判決結果之
    違法情形存在。
二、上訴人上訴意旨略以：①伊本件犯罪雖構成累犯，惟原審未
    依司法院釋字第775號解釋意旨，審酌伊本件所犯之罪若依
    刑法第47條第1 項累犯規定加重其刑是否有過苛之情形，遽
    依累犯規定加重其刑，顯有不當。②本件案發當天警方持搜
    索票執行搜索之地點，並非伊之居住處所，本件若非伊主動
    向警方坦承現場所查獲之槍枝及子彈均為伊所持有，並坦認
    有製造上開槍枝之行為，警方顯然無從得知伊有本件被訴非
    法製造槍枝之犯行。原審未傳喚本件承辦警員到場作證，以
    查明警方在執行搜索前是否已得知伊涉有非法持有槍枝及子
    彈及非法製造槍枝之犯行，遽認伊所為不符合自首規定要件
    ，而未依該規定減輕其刑，亦有未洽。③伊於案發後已主動
    供出有本件非法持有槍枝及子彈之犯行，又坦承有非法製造
    本件扣案槍枝共4支之事實，可見伊所為應有堪予憫恕之處
    ，原判決未審酌上情依刑法第59條規定酌減其刑，殊有欠當
    云云。
三、惟刑罰加重、減輕事由有無之認定及刑罰之裁量，均為事實
    審法院之職權，倘其採證認事並未違背證據法則，並已詳述
    其取捨證據及得心證之理由，而裁量權之行使，亦無明顯濫
    用致有違背公平、比例及罪刑相當原則之情形者，而與法律
    授予裁量權行使之目的契合者，即不能任意指為違法而執為
    適法之第三審上訴理由。⑴、原判決就上訴人本件所犯非法
    製造可發射子彈具有殺傷力之槍枝罪，何以成立累犯，且經
    審酌其主觀惡性、製造具有殺傷力槍枝數量及過程等犯罪情
    節及其對於刑罰之反應力薄弱等情狀，認其所犯之非法製造
    槍枝罪除法定本刑為無期徒刑部分不得加重外，依累犯規定
    加重其刑，尚無違司法院釋字第775號解釋意旨，亦不致對
    上訴人造成過苛之刑罰，而有違反比例及罪刑相當原則之情
    形，已於理由內論述說明綦詳。並未逾越法律賦予事實審法
    院得為刑罰裁量權行使之界限，亦無違法、不當或明顯濫用
    裁量權之情形，自不得任意指為違法。又上訴人本件非法製
    造槍枝數量多達4支，危害社會治安程度非輕，在客觀上難
    謂其有足以引起一般同情之特殊原因、背景或環境之情形，
    原判決未適用刑法第59條規定酌量減輕其刑，難謂於法未洽
    。況且是否依該規定酌減輕刑，本為事實審法院自由裁量之
    權限，縱未適用該規定酌減其刑，亦無違法可言。上訴人上
    訴意旨①、③泛言指摘原判決依累犯規定加重其刑及未依刑法
    第59條規定酌減其刑為不當，依上述說明，要屬誤解法律規
    定之意旨，尚非適法之第三審上訴理由。⑵、原判決對於上
    訴人辯稱其本件所為應符合自首規定要件云云，已說明：本
    案係警方接獲檢舉而報請檢察官指揮偵辦，並派員埋伏、跟
    監取得相關資料後，已合理懷疑上訴人涉嫌非法持有槍枝及
    子彈，經向第一審法院聲請核發搜索票，並在現場查獲上訴
    人持有本件扣案之改造手槍、鋼管槍及子彈，因認警方於執
    行搜索前已發現上訴人涉嫌非法持有槍枝及子彈犯行，因非
    法持有槍枝與非法製造槍枝係吸收關係之實質上一罪，上訴
    人本件非法持有扣案槍枝之犯罪事實已被警方發覺在先，縱
    令其於警方查獲時有主動供出扣案槍枝係其所製造等同屬實
    質上一罪之其他部分犯罪事實，核與自首之要件不合，亦無
    自首減刑規定之適用，而據以論斷上訴人本件所為不符合自
    首減刑規定要件等旨甚詳（見原判決第6至8頁)。核其所為
    之論斷，與卷內資料並無不合，亦無違背經驗及論理法則之
    情形，且屬原審採證認事職權之適法行使，自不得任意指為
    違法。又上訴人上訴意旨並未指明其於原審審理時曾否聲請
    傳喚承辦警員到庭作證，且原審既認本件上訴人有無自首之
    事實已臻明確，因而未再就此行無益之調查，尚難謂原審有
    調查未盡之情形。上訴人上訴意旨②所云，無非置原判決明
    確論斷說明於不顧，且徒憑己見，任意指摘原審調查未盡，
    依上開說明，亦非合法之第三審上訴理由。綜上，本件上訴
    人上訴意旨均非依據卷內訴訟資料具體指摘原判決究有如何
    不適用法則或適用不當之情形，無非就原審採證認事及量刑
    職權之適法行使，暨原判決已明確論斷說明之事項，漫為爭
    執，顯與法律規定得為第三審上訴理由之違法情形不相適合
    ；揆之首揭說明，其上訴為違背法律上之程式，應予駁回。
據上論結，應依刑事訴訟法第395條前段，判決如主文。
中　　華　　民　　國　　111 　年　　12　　月　　15　　日
                  刑事第一庭審判長法　官  郭毓洲
                                  法　官  林英志
                                  法　官  蔡憲德
                                  法　官  楊力進
                                  法　官  林靜芬
本件正本證明與原本無異
                                  書記官  游巧筠
中　　華　　民　　國　　111 　年　　12　　月　　19　　日